臺灣雲林地方法院民事判決　　　　　　　 94年度再易字第1號
再審原告　　甲○○
再審被告　　乙○○
上列當事人間請求拆屋還地事件，再審原告對於中華民國92年1
月29日本院91年度簡上字第92號確定判決提起再審之訴，本院判
決如下：
    主  文
再審之訴駁回。
再審訴訟費用由再審原告負擔。
    理  由
一、按民事訴訟法第502 條第2 項明文規定，再審之訴顯無再審
    理由者，得不經言詞辯論，以判決駁回之。復按民事訴訟法
    第496 條第1 項第13款則明文規定，有左列各款情形之一者
    ，得以再審之訴對於確定終局判決聲明不服。但當事人已依
    上訴主張其事由或知其事由而不為主張者，不在此限：．．
    ．十三、當事人發現未經斟酌之證物或得使用該證物者。但
    以如經斟酌可受較有利益之裁判者為限。所謂當事人發見未
    經斟酌之證物，係指前訴訟程序事實審之言詞辯論終結前已
    存在之證物，因當事人不知有此，致未經斟酌，現始知之者
    而言。若在前訴訟程序事實審言詞辯論終結前，尚未存在之
    證物，本無所謂發見，自不得以之為再審理由，最高法院29
    年度上字第1005號判例可資參照。
二、再審原告所指之再審理由，無非以：本院北港簡易庭90年度
    港簡字第204 號、91年度簡上字第92號判決雖命再審原告應
    將坐落雲林縣東勢鄉○○段48號土地（下稱系爭48號土地）
    ，如內政部土地測量局民國90年9 月19日鑑定圖所示Ｄ─Ｈ
    ─Ｇ─Ｆ─Ｅ─Ｄ部分面積11.61 平方公尺之地上物拆除，
    並將土地交還再審被告，然再審原告所有坐落同地段58地號
    土地（下稱系爭58號土地）與再審被告所有系爭48號土地之
    經界業經本院北港簡易庭93年度港簡字第118 號、93年度簡
    上字第67號判決確定以如內政部土地測量局93年6 月28日鑑
    定圖、93年7 月23日補充鑑定圖所示Ｋ─Ｆ連接虛線為經界
    ，是上開拆屋還地之確定判決顯有錯誤，爰依法提起本訴等
    語。並聲明：
  (一)本院91年度簡上字第92號、本院北港簡易庭90年度港簡字第
    204號確定判決，關於命再審原告拆除超過坐落系爭48號土
    地，如內政部土地測量局93年7月23日補充鑑定圖所示Ｄ─
    Ｅ─Ｆ─Ｋ─Ｄ部分面積2.75平方公尺之地上物，並將土地
    交還再審被告部分，及該部分訴訟費用之裁判廢棄。
  (二)上開廢棄部分，再審被告在第一審簡易之訴，及假執行之聲
    請均駁回。
三、再審被告則以：本院北港簡易庭93年度港簡字第118 號、93
　　年度簡上字第67號所判命確認兩造之經界核與地籍圖不符，
  　該確認經界確定判決顯有錯誤，苟內政部土地測量局依再審
    被告指界之點施測，再審原告無權占有再審被告所有系爭48
    號土地之面積即大於原拆屋還地確定判決認定之面積等語，
    資為抗辯。並聲明：如主文所示。
四、經查，再審原告主張之上開情節，雖據其提出上開民事判決
    為證，然再審原告所指其發現未經斟酌之證物或得使用該證
    物一事，無非係以本院93年度簡上字第67號確定判決為據，
    惟有關再審被告於90年5 月7 日主張其係系爭48號土地所有
    權人，詎再審原告無權占有其土地一事為由，向本院北港簡
    易庭提起拆屋還地訴訟，本院北港簡易庭以90年度港簡字第
    204 號拆屋還地事件受理在案，並於91年8 月13日判決再審
    原告應將坐落系爭48號土地，如內政部土地測量局90年9 月
    19日鑑定圖所示Ｄ─Ｈ─Ｇ─Ｆ─Ｅ─Ｄ部分面積11.61 平
    方公尺之地上物拆除，並將土地交還再審被告，再審原告雖
    依法提起上訴，惟經本院於92年1 月29日以91年度簡上字第
    92號判決駁回上訴確定。嗣再審原告以兩造所有之系爭58、
    48號土地經界不明一事為由，而於93年1 月19日向本院北港
    簡易庭提起確認經界訴訟，本院北港簡易庭以93年度港簡字
    第118 號確認經界事件受理在案，並於93年9 月30日判決確
    定再審原告所有系爭58號土地與再審被告所有系爭48號土地
    之經界，以如內政部土地測量局93年6 月28日鑑定圖、93年
    7 月23日補充鑑定圖所示Ｋ─Ｆ連接虛線為經界，再審被告
    雖依法提起上訴，惟經本院於94年3 月2 日以93年度簡上字
    第67號判決駁回上訴確定等各開情節，為兩造所不爭執，復
    經本院依職權調閱上開民事案卷無訛，是本院93年度簡上字
    第67號確定判決顯非再審原告所指係本院91年度簡上字第92
    號拆屋還地事件言詞辯論終結前已存在之證物，則揆之上開
    判決意旨，再審原告殊難持本院93年度簡上字第67號確定判
    決主張本件有民事訴訟法第496 條第1 項第13款之再審事由
    ，準此，依首開說明，本件再審之訴顯無再審理由，爰不經
    言詞辯論，逕以判決駁回之。至於再審原告在後案確認經界
    後，是否符合強制執行法第14條第1 項所謂：「執行名義成
    立後，消滅或妨礙債權人請求之事由發生」之要件，而提起
    債務人異議之訴，乃屬再審原告在具體之強制執行事件繫屬
    中，是否得依本項主張權利之問題，核與本件再審訴訟之勝
    敗無關，併此敘明。
五、據上論結，應依民事訴訟法第502 條第2 項、第78條，判決
    如主文。
中　　華　　民　　國　　94　　年　　9 　　月　　21　　日
                  民事第二庭    審判長法  官  陳宏卿
                                      法  官　冷明珍
                                      法  官  陳秋如
以上正本係照原本作成。
本判決不得上訴。
中　　華　　民　　國　　94　　年　　9 　　月　　21　　日
                                書記官　沈瑞芳
